【裁判字號】    92,交上訴,216
【裁判日期】    921210
【裁判案由】    過失致死等
【裁判全文】
臺灣高等法院刑事判決                          九十二年度交上訴字第二一六號
    上  訴  人  臺灣士林地方法院檢察署檢察官
    被      告  乙○○
右上訴人因被告過失致死等案件，不服臺灣士林地方法院九十二年度交訴字第一一號
，中華民國九十二年七月三日第一審判決（起訴案號：臺灣士林地方法院檢察署九十
一年度偵字第一０四四七號），提起上訴，本院判決如左：
    主  文
原判決撤銷。
乙○○從事業務之人，因業務上之過失致人於死，處有期徒刑陸月。如易科罰金，以
參佰元折算壹日。
    事  實
一、乙○○係計程車司機，為從事駕駛業務之人，於民國九十一年十月十三日上午駕
    駛車號Ｇ七─八四八號營業小客車，搭載乘客甲○○，沿台北市○○路由南往北
    方向行駛，於該日上午八時四十五分許，行至承德路與民族西路交岔口欲左轉時
    ，本應注意汽車行駛至交岔路口，其轉彎應遵守燈光號誌之指示，而當時氣候晴
    、日間有自然光、路面乾燥、無缺陷、無障礙物，視距良好，依當時情形並無不
    能注意之情事，乃竟疏未注意，未遵守行車管制燈號之指示，於燈光管制號誌為
    直行綠燈，僅允許直行車通行之情形下，貿然違規左轉，適林金塗（已審結）駕
    駛車號六Ｃ─七三三三號自用小客車，沿台北市○○路由北向南方向行駛而來，
    謝毓琪騎乘車號ＢＩＪ─七三一號機車緊跟在左後方行駛，林金塗、謝毓琪本應
    注意上開路段限速為時速五十公里，而當時並無不能注意之情事，乃均竟疏未注
    意，各以時速約七十餘公里之速度，超速行駛，行至上開路口，於見乙○○違規
    左轉之車時，林金塗及謝毓琪均因車速過快煞車不及，而先後碰撞乙○○駕駛之
    Ｇ七─八四八號營業小客車之右後車身，致使乙○○搭載之乘客甲○○受有右側
    第三至第六肋骨骨折、頸部挫傷、第三腰椎輕微壓迫性骨折之傷害，謝毓琪則人
    車倒地，而顱內出血，經送醫急救無效，於九十一年十月十八日死亡。乙○○於
    肇事後，因本身亦受有腹部鈍挫傷並血腫、右腎輕微水腎之傷害，經救護車送馬
    偕紀念醫院救治，警員至醫院調查肇事原因及肇事者時，乙○○承認肇事，於其
    犯罪被發覺前即向警自首而接受裁判。
二、案經乙○○自首及甲○○、謝毓琪之父丙○○訴由台北市政府警察局大同分局報
    請台灣士林地方法院檢察署檢察官偵查起訴。
    理  由
一、訊據被告乙○○，不否認於前開時地，駕車左轉時與林金塗發生車禍等情不諱，
    並供稱：伊是藍天使計程車行司機，對台北市路線不熟，當天上午行駛該路段，
    因綠燈直行違規左轉，致自用小客車與機車撞到伊車子右後門地方，因碰撞頭有
    點昏迷，車速多少並不清楚，故沒有看到自小客車與機車，他們雖開太快，但伊
    仍有過失，本想和解但沒有錢可賠償等語。經查：
  (一)右揭事實業據坐於被告所駕營業小客車內之乘客即告訴人甲○○指訴歷歷，並有
    道路交通事故調查報告表暨現場圖、交通事故談話紀錄表、補充資料表、現場照
    片二十幀在卷可稽。
  (二)被告乙○○於該路口燈光管制號誌為直行綠燈，僅允許直行車通行之情形下，違
    規左轉等情，業據另一肇事之被告林金塗供述甚明。肇事地點之交通管制號誌，
    其南北向之燈號，綠燈時有准予右轉之箭頭指示，接著變換為圓形紅燈時，則有
    綠燈左轉之箭頭指示，再接著始為圓形紅燈南北不准通行，此有台北市政府警察
    局交通警察大隊九十二年十月三日北市警交大四字第○九二六六六三五二○號函
    及燈號運作表在卷可憑，被告於南北向之車輛綠燈行進時，應不得左轉，需俟紅
    燈但有左轉箭頭指示之燈號時始得左轉。其有未遵守交通號誌違規左轉之事實甚
    為明確。
  (三)上開車禍之目擊證人張仕豪於警訊、偵查及原審法院均證稱：車禍發生前，伊與
    林金塗及另一機車騎士謝毓琪同向，均沿承德路由北往南行駛。行經車禍發生地
    前一、二個路口，伊與林金塗及謝毓琪一起停紅燈，綠燈後同時起步，伊之車速
    約時速七十公里，林金塗及謝毓琪之車速較伊為快，故車禍發生前林金塗及謝毓
    琪在伊前方約一百公尺左右。在承德路與民族西路口時，林金塗之車為直行車，
    計程車是左轉車，林金塗之車及謝毓琪之機車幾乎約在同一時間同時撞上左轉之
    由被告乙○○所駕駛之營業小客車，車禍發生時肇事路口之燈號為直行綠燈等語
    。查證人張仕豪與林金塗、乙○○、謝毓琪素不相識，並無怨隙，僅係偶經該地
    目睹車禍經過之人，且參其警訊、偵查及原審法院所述，均大體相符，堪信其證
    詞之可信度。依證人張仕豪所述，足悉車禍發生時，肇事路口之燈光管制號誌為
    承德路直行綠燈，且林金塗、謝毓琪之車速超過張仕豪之車速，而達時速約七十
    餘公里，林金塗之車及謝毓琪之機車幾乎約在同一時間同時撞上左轉之由被告乙
    ○○所駕駛之營業小客車無訛。雖證人張仕豪於警察製作交通事故談話紀錄表時
    ，陳稱林金塗所駕之自小客車先撞到乙○○駕駛之計程車，謝毓琪騎乘之機車再
    撞到自小客車等語，惟證人張仕豪除於交通事故談話紀錄表為前開陳述外，餘均
    陳述林金塗之自小客車及謝毓琪之機車幾乎同時撞上乙○○駕駛之計程車等語，
    經質以其交通事故談話紀錄表之陳述時，證人張仕豪陳稱：伊確實看見林金塗之
    自小客車及謝毓琪之機車幾乎同時撞上乙○○駕駛之計程車，製作交通事故談話
    紀錄表時，因剛發生車禍，伊很緊張，且未看清警察所寫之內容等語，堪信證人
    張仕豪於交通事故談話紀錄表所述，與事實不符。應以其之前揭所證為可採。共
    同被告林金塗雖稱其當時之車速僅為時速五十公里，惟查，並無利害關係之證人
    張仕豪既已承認其車之時速為七十公里，且林金塗及謝毓琪較其車速為快，則應
    可認定林金塗及謝毓琪之時速約為七十餘公里以上，原審於林金塗之過失傷害案
    件中，亦同此認定，林金塗並因而被判處罪刑確定，有判決書在卷可憑，是林金
    塗、謝毓琪之車子時速應為約七十餘公里無訛。
二、按汽車行駛至交岔路口，其轉彎應遵守燈光號誌之指示，道路交通安全規則第一
    百零二條第一項第一款定有明文，被告乙○○未遵守燈光號誌之指示，貿然左轉
    ，又查當時氣候晴、日間有自然光、路面乾燥、無缺陷、無障礙物，視距良好等
    情，有道路交通事故調查報告表存卷可稽，依當時之情形被告乙○○並無不能注
    意之情事，堪認乙○○於轉彎時有未依燈光號誌指示之過失至明。本件經送台北
    市車輛行車事故鑑定委員會鑑定，亦認被告乙○○有不依號誌指示左轉之過失等
    情，有該會九十一年十二月二十五日北鑑審字第０九一三０三六七四００號鑑定
    意見書在卷可參。告訴人甲○○因此次車禍受有如前述之傷害，有馬偕紀念醫院
    診斷證明書一紙在卷可徵。而謝毓琪因本件車禍，受有顱內出血，經送醫不治，
    於九十一年十月十八日死亡等情，業據告訴人即謝毓琪之父丙○○證述在卷，並
    有檢察官勘驗筆錄、相驗屍體證明書、驗斷書等在卷可參。甲○○前述傷害及謝
    毓琪之死亡與被告乙○○之過失間顯有相當因果關係，被告乙○○自應負過失傷
    害罪責。
三、再查事發路段車行限速每小時五十公里等情，有道路交通事故調查報告表可證，
    且當時並無不能注意之情事，已如前述。而交通法規之所以限制各路段最高之車
    速，無非係要駕駛人於發現突發狀況時，得煞停所駕駛之車，以避免車禍之發生
    ，惟林金塗、謝毓琪卻分別以七十餘公里之速度超速駕駛車輛，以致於發現突然
    違規左轉之被告乙○○營業用小客車時，無法煞停所駕駛之車，堪認林金塗、謝
    毓琪有超速行駛之過失至明，已如前所述，台北市車輛行車事故鑑定委員會前開
    鑑定意見書亦同此鑑定。林金塗、謝毓琪就本件車禍之發生，雖屬與有過失，但
    尚未能據此解免被告乙○○疏失之責，附此明。本件事證已明，被告乙○○犯
    行洵堪認定，應依法論科。
四、查被告乙○○為計程車司機，業據其自承，為從事業務之人。核被告乙○○因過
    失致甲○○受傷部分，係犯刑法第二百八十四條第二項前段之業務過失傷害罪；
    因過失致被害人謝毓琪死亡部分，係犯同法第二百七十六條第二項之業務過失致
    死罪。被告乙○○一行為，觸犯上開二罪名，為想像競合犯，應依刑法第五十五
    條之規定，從一重之業務過失致死罪處斷。被告乙○○於肇事後，因本身亦受有
    腹部鈍挫傷並血腫、右腎輕微水腎之傷害，經救護車送馬偕紀念醫院救治，警員
    至醫院調查肇事原因及肇事者時，乙○○承認肇事，於其犯罪被發覺前即向警自
    首而接受裁判。除據被告陳明外，並有被告於馬偕紀念醫院所作之交通事故談話
    紀錄、警訊筆錄、馬偕紀念醫院診斷證明書一紙在卷可憑，合於自首要件，應依
    刑法第六十二條前段規定，減輕其刑。台北市政府警察局大同分局交通分隊警員
    洪協平於九十一年十月十三日出具之是否符合自首表記載，警員前往現場處理時
    ，肇事人在場，並當場承認為肇事人，與前揭被告因傷被送醫院，在醫院接受偵
    訊之事實不符，附此敘明。
五、原審認被告乙○○罪證明確並論罪科刑，固非無見，惟查，原審認被告係於警員
    前往現場處理時自首犯罪，與前揭警員到醫院調查時自首之認定不符，又被告因
    一時之疏忽，致生一死一傷之結果，所造成之損害不可謂小，原審判處被告有期
    徒刑四月，刑度稍嫌過輕，原判決既有上開不當，檢察官上訴意旨認原判決量刑
    過輕，該部分為有理由，應由本院將原判決撤銷改判。爰審酌被告之品行、陳淑
    金塗就告訴人甲○○之傷害亦有過失、被告乙○○因無能力迄未賠償甲○○及謝
    毓琪家屬所受損害、被告乙○○因本件車禍亦受有腹部鈍挫傷併血腫、右腎輕微
    水腎之傷害，及犯後態度等一切情狀，量處有期徒刑六月，並諭知如易科罰金，
    以三佰元折算一日。
據上論斷，應依刑事訴訟法第三百六十九條第一項前段、第三百六十四條、刑法第二
百七十六條第二項、第二百八十四條第二項前段、第五十五條、第六十二條前段，第
四十一條第一項前段、罰金罰鍰提高標準條例第一條前段、第二條，判決如主文。
本案經檢察官洪泰文到庭執行職務。
中      華      民      國    九十二    年     十二     月      十      日
                              臺灣高等法院刑事第十七庭
                                  審判長法  官  陳  正  雄
                                        法  官  許  錦  印
                                        法  官  劉  壽  嵩
右正本證明與原本無異。
如不服本判決，應於收受送達後十日內向本院提出上訴書狀，其未敘述上訴之理由者
並得於提起上訴後十日內向本院補提理由書（均須按他造當事人之人數附繕本）。
                                        書記官  廖  婷  璇
中      華      民      國    九十二    年     十二     月     十一     日
附錄：本判決論罪科刑法條全文
刑法第二百七十六條第二項
從事業務之人，因業務上之過失犯前項之罪者，處五年以下有期徒刑或拘役，得併科
三千元以下罰金。
刑法第二百八十四條第二項前段
從事業務之人，因業務上之過失傷害人者，處一年以下有期徒刑、拘役或一千元以下
罰金，致重傷者，處三年以下有期徒刑、拘役或二千元以下罰金。


司法院資訊處製作；財團法人民間司法改革基金會備份。
